臺灣臺北地方法院刑事判決　　　　　　　　　　　　九十二年度訴字第一八二一號
　　公　訴　人　臺灣臺北地方法院檢察署檢察官
　　被　　　告　乙○○
　　　　　　　　丙○○
　　　　　　　　戊○○
右列被告等因妨害自由等案件，經檢察官提起公訴（九十二年度偵字第八四四七號）
，本院判決如左：
    主  文
乙○○、丙○○、戊○○被訴剝奪他人行動自由罪及強制罪部分均無罪。
乙○○、丙○○、戊○○被訴傷害罪部分均公訴不受理。
    理  由
壹、無罪部分－即被告三人被訴剝奪他人行動自由罪及強制罪部分：
一、公訴意旨略以：被告戊○○與被告乙○○、被告丙○○二人，因不滿己○○代辦
    公司登記時，遺失乙○○之
    務之事之犯意聯絡，於民國九十一年十一月十五日下午五時許，在臺北市○○區
    ○○路二段八十九號一樓甲○○之高科技公司籌備處所，先後將丁○○（業經檢
    察官另為不起訴處分確定）、己○○約至上址質問賠償事宜，己○○於解釋過程
    中，乙○○認其態度不佳，先朝其丟擲檳榔渣，隨即與戊○○、丙○○共同徒手
    毆打己○○，使其受有頭部挫傷之傷害（傷害部分業據己○○撤回告訴，詳如後
    述），俟甲○○攔阻後始行罷手。己○○遭毆打後心生畏怖，被迫簽署姓名並按
    蓋指印於票號不詳，面額新台幣（下同）二十萬之本票二紙、五萬之本票及協議
    書各一紙上。未料，乙○○、丙○○及戊○○三人因未獲現款，繼要求己○○需
    籌措五萬元始讓其離去，己○○因擔心再次遭到毆打，被迫下求助於友人程俊勳
    ，經程俊勳攜帶現款三萬元趕赴前址交予己○○轉交乙○○後，乙○○等三人始
    行離去等語。因認被告乙○○、丙○○及戊○○均涉犯刑法第三百零二條之剝奪
    他人行動自由罪嫌及同法第三百零四條之強制罪嫌。
二、按犯罪事實應依證據認定之，無證據不得認定其犯罪事實。又不能證明被告犯罪
    者，應諭知無罪之判決，刑事訴訟法第一百五十四條第二項、第三百零一條第一
    項分別定有明文。再按，事實之認定，應憑證據，如未能發現相當證據，或證據
    不足以證明，自不能以推測或擬制之方法，為裁判基礎；且認定不利於被告之事
    實須依積極證據，苟積極證據不足為不利於被告事實之認定時，即應為有利於被
    告之認定；另認定犯罪事實所憑之證據，雖不以直接證據為限，間接證據亦包括
    在內，然而無論直接證據或間接證據，其為訴訟上之證明，須於通常一般之人均
    不致有所懷疑，而得確信其為真實之程度者，始得據為有罪之認定，倘其證明尚
    未達到此一程度，而有合理之懷疑存在而無從使事實審法院得有罪之確信時，即
    應由法院為諭知被告無罪之判決（最高法院四十年台上字第八六號、三十年台上
    字第八一六號、七十六年台上字第四九八六號判例參照）。
三、本件公訴人認被告乙○○、丙○○及戊○○涉犯剝奪他人行動自由及強制等罪嫌
    ，無非以業經檢察官處分不起訴之丁○○之供述、告訴人己○○之指述及證人甲○○之證述資為論據。訊據被告乙○○固承認其於前開時間有與戊○○、丙○○
    一同前往台北市○○區○○路二段八九號一樓，以及己○○有於前開時、地簽立
    三張本票及一張協議書之事實，惟堅詞否認有何妨害自由犯行，辯稱：當初是己○○說要辦理人頭公司登記，要把我登記為負責人，原本約定我把
    的時候，就要付五萬元給我，如果公司登記辦理完畢後，要再付給我四十五萬元
    ，之前我已經把
    我，我想若是辦不成的話，就要把
    要拿回我的
    先履行，後面的四十五萬元也要給我擔保，所以才會簽這三張本票及一張協議書
    ，這都是己○○自願簽的，不是我們三人脅迫他簽的等語；質之被告丙○○及戊○○固承認其二人有於前開時間與乙○○一起到前開地點之事實，惟均否認有何
    妨害自由犯行，被告丙○○辯稱：己○○在簽本票及協議書時，我都沒有在現場
    ，我也沒有要己○○一定要籌出現金來才可以離開等語；被告戊○○則辯稱：簽
    本票及協議書的事情都是乙○○及己○○去協調的，我跟丙○○並沒有管這件事
    情等語。
四、本件檢察官及被告主張之證據如左列所示，各該證據是否具有證據能力，應先分
    述之：
  (一)證人即告訴人己○○之證述：
    告訴人己○○於接受警員詢問及檢察官訊問時所為之指訴，均係基於告訴人地位
    為之，而為被告以外之人於審判外之言詞陳述，依刑事訴訟法第一百五十九條第
    一項之規定，前述指訴原則上均不具證據能力；惟告訴人己○○於本院九十三年
    四月十四日審理時，已基於證人地位、經合法具結、並在賦予被告對質詰問機會
    之情形下為證述，則其前開基於告訴人地位所為之指訴，即因其在本件公判庭至
    本院作證，而取得證據能力。
  (二)證人丁○○之證述：
    證人丁○○於接受警員詢問及檢察官訊問時所為之證述，為被告以外之人於審判
    外之言詞陳述，依刑事訴訟法第一百五十九條第一項之規定，原則上不具證據能
    力；惟證人丁○○於本院九十三年四月十四日審理時，已基於證人地位、經合法
    具結、並在賦予被告對質詰問機會之情形下為證述，則其前開於警詢、偵查時所
    為之證述，即因其在本件公判庭至本院作證，而取得證據能力。
  (三)證人甲○○之證述：
    證人甲○○於接受警員詢問及檢察官訊問時所為之證述，為被告以外之人於審判
    外之言詞陳述，依刑事訴訟法第一百五十九條第一項之規定，原則上不具證據能
    力；惟證人甲○○於本院九十三年二月十二日審理時，已基於證人地位、經合法
    具結、並在賦予被告對質詰問機會之情形下為證述，則其前開於警詢、偵查時所
    為之證述，即因其在本件公判庭至本院作證，而取得證據能力。
五、茲依右開本院認定有證據能力之證據，認定事實如左：
  (一)九十一年十一月十五日下午五時許，被告乙○○、丙○○及戊○○一同前往臺北
    市○○區○○路二段八十九號一樓甲○○之高科技公司籌備處所，談論有關身份
    證遺失之處理事宜，當天並有己○○、丁○○、甲○○、陳明和、湯先生及鍾先
    生等人在場，而己○○於當天有簽立面額二十萬之本票二紙、五萬之本票一紙（
    即金額共計四十五萬元之本票三紙）及協議書一紙並交付現金三萬元予被告乙○○之事實，為被告三人所是認，且為證人甲○○、己○○及丁○○證述屬實。
  (二)故本件之爭點乃在於，何以己○○需簽立前開面額共計四十五萬元之本票三紙及
    協議書一紙，並交付現金三萬元予被告乙○○？究係出於自願，抑或遭被告三人
    毆打不得以而為之？及己○○於籌措現金三萬元至交付以前之時間內，其行動自
    由是否有遭到被告三人之限制？
  1.證人己○○於警詢、檢察官偵查中以至本院九十三年四月十四日審理時，在未與
    被告乙○○對質前原係證稱：當時因為我是從事代書的工作，在辦理相關的銀行
    貸款事宜，陳明和算是我的同行，介紹案子給我，曾拿了某人的
    我辦理貸款，我辦完之後，將
    ，但是後來鍾先生交給陳明和時，
    的
    仁愛路那邊與他談，等我到了現場之後，發現乙○○、丙○○、戊○○、丁○○
    、甲○○、陳明和、湯先生及鍾先生均在場，乙○○、丙○○、戊○○是同一邊
    的人，陳明和、鍾先生是我這邊的人，而甲○○及湯先生僅是因為場地是他們的
    而在場。當時我與乙○○等人協商的過程不順利，雙方就有推擠，後來被告三人
    就為了遺失
    離開，因為我看到他們人多勢眾，擔心遭到圍毆，才簽本票、協議書及交付現金
    。
  2.由於被告乙○○與證人己○○就同一待證事實－即己○○簽立本票、協議書及交
    付三萬元之緣由，其二人所為之供述出現極大之差異，也就是說：
    (1)依證人己○○之說法，是因為被告三人對其施以強暴、妨害自由之方法，其不
    　得以才簽立前開本票、協議書及交付現金；
    (2)不過依照被告乙○○之講法，證人己○○會簽本票、協議書及交付現金，是因
    　為其之前應允當公司之人頭負責人，與己○○約定代價為五十萬元，而交出身
      分證，惟己○○並未依約交出頭款五萬元（交付
      進山答應要繼續辦理公司登記，其為求保障，乃要己○○當天先付本應支付之
      頭款五萬元（不過己○○只交付三萬元），另外要求己○○就餘款四十五萬元
      簽立本票及協議書；
    (3)就己○○為何會簽立前述本票、協議書及交付現金予被告乙○○，在被告乙○○與證人己○○之供述二者間，可以想像的一定有一個人在訴訟上作虛偽不實
      之陳述，而我刑事訴訟法針對此被告與證人間或證人與證人間對於同一待證事
      實所為供述發生岐異甚大之情況發生時，為使審判者得於發現真實，法即於第
      一百八十四條第二項規定由審判者命上述之人同時在場，就該項待證事實為對
      質，而刑事訴訟法既規定法院在行對質訊問時應命證人與證人或證人與被告同
      時在場，其最主要之立法意旨無非仍為只有上述之人同時在場，而由證人與證
      人或證人與被告同時對於待證事實輪流為釋明、辯論，方可達成尋求刑事訴訟
      法所欲達成之目的其一端─即真實之發現。
    (4)查本件於檢察官偵查程序進行中未能使被告乙○○與證人己○○同時在場就當
      日為何會簽立本票、協議書並交付現金三萬元一事進行對質，是本院於九十三
      年四月十四日審理期日即命被告乙○○與證人己○○就前述差異極大之供述進
      行對質訊問，至此證人己○○終於在本院當日審理程序進行後及與被告乙○○
      進行對質訊問後，承認－當初有一家公司要找一位人頭負責人，由我幫他們找
      人頭及接洽，後來在歸還該人頭的
      了，因為之前就有講要先付人頭費五萬元，辦理公司登記完畢要再付四十五萬
      元，所以當天在協調時，本來就應該要付乙○○五萬元，可是我告訴乙○○說
      我只能給三萬元，所以我才給了現金三萬元給乙○○。至於本票及協議書的部
      分，是因為當天協調之後，陳明和就叫我簽，而面額共四十五萬元的本票三紙
      ，就是原本約定公司登記後要支付的四十五萬元，我之所以簽這本票及協議書
      ，完全是因為陳明和跟我講了之後，我也認為這個數字合理，我才簽的，並非
      是因為乙○○等人打我，我才簽的等語（見本院當日審判筆錄）。
  3.證人丁○○於本院九十三年四月十四日審理時亦證稱：當日是為了處理乙○○身
    份證遺失的事情，才到仁愛路甲○○的公司，當初是己○○要我去找一個人來擔
    任公司的人頭負責人，我就找了乙○○，而且也講好，
    要給人頭費五萬元，等到公司登記辦好之後，要再給四十五萬元，而乙○○有將
    家協商的過程中場面混亂，後來雙方協商的結果是，如果要繼續辦理人頭登記的
    話，就要簽本票來保證人頭，並且先賠三萬元或五萬元的人頭費，這些都是大家
    坐下來溝通，雙方都同意以後才簽的等語（見本院當日審理筆錄）。
  4.是由上開證人己○○與被告乙○○對質訊問後所為之證述及證人丁○○之證述內
    容以觀，足證己○○是出於自願而簽立本票、協議書並交付現金三萬元予乙○○
    ，均係基於之前之約定及當日之協商而為之，並非因遭被告乙○○等人之毆打等
    強暴方式所致，且己○○係因事情未處理完成，方未離開前開地點，並非因受被
    告乙○○等人剝奪其行動自由等情，是被告乙○○、戊○○及丙○○三人之辯解
    尚可採信，是以被告三人並無妨害自由之犯行。
六、綜上所述，證人甲○○、己○○及丁○○之證詞均未能證明被告乙○○、戊○○
    及丙○○三人有剝奪他人行動自由及強制等犯行，此外，復查無其他積極證據足
    資證明被告乙○○、戊○○及丙○○三人有何剝奪他人行動自由及強制等犯行，
    揆諸前開說明，既不能證明被告三人犯罪，即應為被告三人無罪之諭知。
貳、公訴不受理部分－即被告三人被訴傷害部分：
一、公訴意旨略以：被告戊○○與被告乙○○、被告丙○○二人，於前述時地共同徒
    手毆打己○○，使其受有頭部挫傷之傷害，俟甲○○攔阻後始行罷手等語。因認
    被告乙○○、戊○○及丙○○三人共同涉犯刑法第二百七十七條第一項之傷害罪
    嫌。
二、按告訴乃論之罪，告訴人於第一審辯論終結前得撤回其告訴，又告訴經撤回者，
    應諭知不受理之判決，刑事訴訟法第二百三十八條第一項、第三百零三條第三款
    分別定有明文。
三、查本件告訴人己○○告訴被告乙○○、戊○○及丙○○等傷害案件，起訴書認被
    告乙○○、戊○○及丙○○三人此部分之行為均係觸犯刑法第二百七十七條第一
    項之傷害罪，依同法第二百八十七條前段之規定，須告訴乃論。茲據告訴人己○○於本院審理時以言詞撤回此部分之告訴（本院九十三年四月十四日審判筆錄參
    照），依照首開說明，本件關於檢察官對被告三人所起訴傷害部分，爰不經言詞
    辯論，逕為諭知不受理之判決。
據上論斷，應依刑事訴訟法第三百零一條第一項、第三百零三條第三款、第三百零七
條，判決如主文。
本案關於被告三人被訴剝奪他人行動自由罪及強制罪部分，經檢察官陳焜昇到庭執行
職務。
中　　　華　　　民　　　國　　九十三　　年　　　五　　　月　　二十七　　日
                                      臺灣臺北地方法院刑事第九庭
                                          審判長法  官  葉建廷
                                                法  官  官信成
                                                法  官  林怡秀
右正本證明與原本無異。
檢察官如不服本判決，應於判決送達後十日內，向本院提出上訴狀（被告三人於本
件均無上訴利益，均不得提起上訴；告訴人己○○如不服本判決，應向檢察官提出
聲請，由檢察官斟酌是否提起上訴，不得直接向本院提起上訴，且上訴期間之計算，
係以檢察官收受本判決之時間為準，並非以告訴人收受本判決之時間為準）。
                                                書記官  林義盛
中　　　華　　　民　　　國　　九十三　　年　　　五　　　月　　二十七　　日
